臺灣桃園地方法院民事裁定　　　　　　100年度消債抗字第4號
抗　告　人　徐福鍠
上列抗告人因消費者債務清理條例聲請更生事件，對本院民國99
年11月30日99年度消債更字第153 號裁定提起抗告，本院裁定如
下：
    主  文
抗告駁回。
抗告費用新臺幣壹仟元由抗告人負擔。
    理  由
一、按更生之聲請有下列情形之一者，應駁回之：（一）債務人
    曾依本條例或破產法之規定而受刑之宣告；（二）債務人曾
    經法院認可和解、更生或調協，因可歸責於己之事由，致未
    履行其條件；（三）債務人經法院通知，無正當理由而不到
    場，或到場而不為真實之陳述，或拒絕提出關係文件或為財
    產變動狀況之報告。消費者債務清理條例第46條定有明文。
    又聲請更生或清算不合程式或不備其他要件者，法院應以裁
    定駁回之，但其情形可以補正者，法院應定期間先命補正，
    同條例第8 條亦定有明文。而債務人於法院裁准消費者債務
    清理程序開啟前，基於謀求自身經濟生活更生之目的，當以
    積極誠實之態度，配合法院進行各項程序。法院依消費者債
    務清理條例第10條規定，固有依職權調查必要事實及證據之
    責，然基於債務人對自身財務、信用、工作狀況，本應知之
    最詳，且參酌消費者債務清理條例第44條、第82條及第46條
    第3 款規定意旨，苟債務人怠於配合法院之調查，或有不實
    陳述之情形，法院亦得駁回債務人之聲請，顯見消費者債務
    清理條例藉由課予債務人負有協力之義務，以利債務清理案
    件之進行。
二、本件抗告人於原審聲請意旨略以：抗告人現無任何財產，每
    月收入新台幣（下同）45,000元，但每月必要之生活及扶養
    開支則要35,500元，其負債總額為4,812,281 元，且多是年
    息高達20% 的高利貸，一個月之利息就要7 萬多元，實非抗
    告人所能負擔。抗告人曾於民國99年4 月29日與最大債權銀
    行中國信託商業銀行協商，惟因未能接受銀行提出之還款方
    案而協商不成立。而抗告人無擔保或無優先權之債務總額未
    逾1,200 萬元，復未經法院裁定開始清算程序或宣告破產，
    爰聲請准予裁定開始更生等語。
三、抗告意旨略以：抗告人因不熟悉法律程序，對於獨自上法庭
    心有畏懼，便聘請律師陪同，惟因原審所定之二次開庭期日
    ，抗告人之代理人陳水聰律師皆適巧無法出庭，第一次99年
    10月8 日上午9 時，陳律師在高雄有現場測量，而第二次99
    年11月2 日，陳律師於板橋上午10時30分及台南上午9 時30
    分均各有庭期，而台南之庭委任複代理人出庭，陳律師則前
    往板橋開庭，豈料原審就此部分未詳加調查即逕將本件駁回
    等語，並聲明：原裁定廢棄；上開廢棄部分，發回更審。
四、經查：依消費者債務清理條例第46條第3 款規定，使債務人
    有到院據實說明之義務，係因更生程序係為保護有更生誠意
    之債務人而設，債務人若不配合法院而為協力行為，即足認
    其欠缺清理債務之誠意，且無聲請更生之真意，自無加以保
    護之必要，爰設本條為更生開始之障礙事由。查原審先定期
    於99年10月8 日上午10時對抗告人進行訊問程序，上開訊問
    通知並已於同年9 月10日合法送達抗告人，此有原審送達證
    書1 紙附卷可證，抗告人之代理人於同年10月5 日具狀以其
    當日適需於高雄現場測量，故聲請改定庭期，並稱屆期代理
    人及當事人必遵期到庭云云。原審即取消原定庭期並改定99
    年11月2 日上午9 時45分對抗告人進行訊問程序，上開訊問
    通知並已於同年10月12日合法送達抗告人之代理人，此亦有
    原審送達證書1 紙在卷可稽。惟抗告人及其代理人卻無正當
    理由而不到場，顯見其無清理債務之誠意，其代理人固於同
    年10月22日具狀稱當日需至台南地院開庭不能到庭，然未舉
    證以釋明其說，且即令其代理人當日確於他院另有庭期，惟
    原審既已於同年月28日上午以電話通知抗告人代理人改期不
    易，須另覓代理人出庭，且抗告意旨亦稱抗告人之代理人於
    是日台南地院庭期另委由複代理人出庭，則本件理應亦可委
    由其他複代理人出庭，況抗告人本人亦可自行到庭，本件抗
    告人及其代理人無正當理由未到庭，顯見抗告人及其代理人
    均忽視自身權益，徒耗司法資源，是原審未予抗告人准假，
    而仍於上述期日開庭調查，於法並無不合。從而，原審以抗
    告人有本條例第46條第3 款所定情形為由，裁定駁回更生之
    聲請，於法有據，並無違誤，抗告意旨猶執前詞，指摘原裁
    定不當，求予廢棄另為裁定，為無理由，應予駁回。
五、據上論結，本件抗告為無理由，依消費者債務清理條例第15
    條，民事訴訟法第495 條之1 第1 項、第449 條第1 項、第
    95條、第78條，裁定如主文。
中    華    民    國  100     年    2    月    10     日
                  民事第二庭  審判長法  官  劉克聖
                                    法  官  張金柱
                                    法  官  楊晴翔
以上正本係按原本作成。
不得再抗告。
中    華    民    國   100    年    2     月    11    日
                                    書記官  黃盈菁